【裁判字號】    97,交聲,3589
【裁判日期】    980205
【裁判案由】    聲明異議
【裁判全文】
臺灣臺中地方法院交通事件裁定        97年度交聲字第3589號
原處分機關  交通部公路總局臺中區監理所臺中市監理站
異  議  人
即受處分人  乙○○○
上列受處分人因違反道路交通管理處罰條例案件，對於交通部公
路總局臺中區監理所臺中市監理站民國九十七年十二月十五日所
為之裁決（裁監稽違字第裁六一—ＨＤ0000000號），聲
明異議，本院裁定如下：
    主  文
原處分撤銷。
乙○○○不罰。
    理  由
一、原處分機關略以：本件異議人即受處分人（下稱受處分人）
    乙○○○所有之車號ＫＶＲ—八四○號重型機車，於九十七
    年十月二十五日十一時一分許，在太平市○○路○段與太平
    路口，因「不服稽查人員攔檢取締逃逸」之違規，為臺中縣
    警察局太平分局太平派出所員警逕行舉發，受處分人依指定
    期限到案提出申訴，經查證違規屬實，該站遂於九十七年十
    二月十五日以裁監稽違字第裁六一—ＨＤ0000000號
    裁決書，依道路交通管理處罰條例第六十條第一項之規定裁
    處罰鍰新臺幣（下同）三千元整，於法並無不合等語。
二、本件受處分人乙○○○異議意旨略以：因違規日期已久，異
    議人已不復記得經過該路段，且開具罰單之警員亦無照相佐
    證，自難認定異議人是否真有違規，爰依法聲明異議等語。
三、按法院受理交通事件，準用刑事訴訟法之規定，其處理辦法
    ，由司法院會同行政院定之，道路交通管理處罰條例第八十
    九條定有明文。又按聲明異議案件之處理，除準用刑事訴訟
    法有關規定外，依道路交通案件處理辦法之規定處理之，道
    路交通案件處理辦法第四條第一項亦定有明文。上開條例給
    予當事人申辯及提出證據之機會，符合正當法律程序，與憲
    法第十六條保障人民訴訟權之意旨並無抵觸，亦經司法院大
    法官著有解釋可參（司法院大法官會議釋字第四一八號）。
    次按被告未經審判證明有罪確定前，推定其為無罪。犯罪事
    實應依證據認定之，無證據不得認定犯罪事實，刑事訴訟法
    第一百五十四條亦定有明文。由上開規定可知，法院就違反
    道路交通管理處罰條例之案件，對於據以認定行為人違規之
    事實及證據，仍應依積極證據認定之，不得僅憑警察機關員
    警開立之舉發違反道路交通管理事件通知單及主管機關違反
    道路交通管理事件裁決書，即推定受處分人有道路交通違規
    之事實。而警察機關員警就交通違規之舉發（填載舉發道路
    交通管理事件通知書），除在維護交通秩序公共利益外，尚
    涉及員警之個人績效，其與受舉發人係處於利害關係人對立
    之地位，交通違規舉發警員之舉發，既係以使受舉發人受交
    通違規裁罰為目的，且係利害關係人，是其所為之舉發是否
    與事實相符，仍應調查其他證據以資審認，如仍存有合理之
    懷疑，無法達於確信受處分人有違反道路交通事件管理處罰
    條例之事實時，應依刑事訴訟法上「罪疑唯輕」、「有疑唯
    利於被告」之原則，就有疑問之部分，應作對於受處分人有
    利之認定，合先敘明。再按汽車駕駛人之行為有不服指揮稽
    查而逃逸，或聞消防車、救護車、警備車、工程救險車之警
    號不立即避讓者，當場不能或不宜攔截製單舉發者，得逕行
    舉發，前開逕行舉發，應記明車輛牌照號碼、車型等可資辨
    明之資料，以汽車所有人為被通知人製單舉發；受舉發違反
    道路交通管理事件之受處罰人，認為受舉發之違規行為應歸
    責他人者，應於舉發違反道路交通管理事件通知單應到案日
    期前，檢附相關證據及應歸責人相關證明文件，向處罰機關
    告知應歸責人，處罰機關應即另行通知應歸責人到案依法處
    理。逾期未依規定辦理者，仍依本條例各該違反條款規定處
    罰，道路交通管理處罰條例第七條之二第一項第四款、第四
    項第及第八十五條第一項分別定有明文。
四、本件受處分人乙○○○所有之車牌號碼ＫＶＲ—八四○號重
    型機車，於上開時、地，因「不服稽查人員攔檢取締逃逸」
    之違規，為臺中縣警察局太平分局太平派出所員警逕行掣單
    舉發之事實，固有臺中縣警察局中縣警交字第ＨＤ0000
    000號舉發違反道路交通管理事件通知單、交通部公路總
    局臺中區監理所臺中市監理站裁監稽違字第裁六一—ＨＤ0
    000000號違反道路交通管理事件裁決書、臺中縣警察
    局太平分局九十七年十一月二十四日中縣太警交字第○九七
    ○○一八六二三號函各一紙在卷可稽。而舉發當時受處分人
    乙○○○所有之上開重型機車係由其夫蔣正雄所騎乘，除據
    受處分人之代理人蔣正雄於本院九十八年一月十二日訊問時
    到庭陳述明確，核與證人即舉發本件交通違規事件之員警甲
    ○○於本院同日訊問時所證：該機車騎士是中年男子騎乘等
    語相符，則舉發當時之實際駕駛人確為受處分人乙○○○之
    夫蔣正雄乙情，應堪認定。至受處分人乙○○○雖曾於應到
    案期限內之九十七年十一月十日向原處分機關提出陳述，惟
    受處分人並未檢附應歸責人即實際違規駕駛人相關證明文件
    向原處分機關告知應歸責人，亦未陳述欲辦理轉歸責手續等
    情，有陳述單一份附卷可稽，是受處分人既逾期未依上開道
    路交通管理處罰條例第八十五條第一項之規定，向原處分機
    關告知實際違規駕駛人之姓名及年籍資料，則原處分機關自
    得依上開罰則裁處受處分人即汽車所有人，先予敘明。惟查
    ：本件實際駕駛人蔣正雄於本院九十八年一月十二日訊問時
    到庭陳稱：「該路口的二段是左轉標誌很低，一般的標誌應
    該在紅綠燈底下，所以我沒有注意到就轉過去，而且我沒有
    聽到鳴笛的聲音，也沒有看到警察攔檢。」等語明確，且證
    人即員警甲○○於本院同日訊問時亦到庭證稱：「（請陳述
    本件取締經過情形？）當時我們有二個執行警員另一個是林
    駿哲，於九十七年十月二十五日十時到十二時，當時駕駛Ｋ
    ＶＲ—八四○號機車的男子從太平路往永平路的方向，該路
    口有二段式左轉的標誌，該機車當時利用左轉燈的時候就直
    接左轉永平路二段，往太平市區行駛，該機車車牌為ＫＶＲ
    —八四○，當時我有用手勢攔阻並吹警笛，但受處分人並沒
    有理會即駛離，該機車騎士是中年男子騎乘的，戴半罩式安
    全帽。」、「（你所述的中年男子是否在庭的蔣正雄？）當
    時是戴半罩式安全帽，有沒有戴眼鏡我不清楚。」、「（該
    男子有無警覺到你取締的動作？有無停止或停頓的動作？）
    沒有。」、「（依你的判斷，該男子有無警覺到警察在取締
    他？）當時車子蠻多的，該男子左轉超車過去，快到路中間
    ，間雜有很多車輛左轉，駕駛有可能沒有感覺到我吹哨或攔
    阻的動作。」等語稽詳，並有其所提出繪有受處分人所有之
    上開重型機車行駛方向及相關位置之動態繪圖一紙附卷可佐
    ，則本件舉發員警既已證稱：舉發當時因該路段車輛很多，
    且間雜有很多車輛左轉，駕駛人可能沒有感覺員警吹哨或攔
    阻的動作等情，足徵受處分人之代理人蔣正雄上開所陳：伊
    沒有聽到鳴笛的聲音，也沒有看到警察攔檢等語，並非虛妄
    ，準此，受處分人所有之上開重型機車是否確有於前揭時、
    地，明知員警欄停而不予理會逃逸之違規情狀，仍有疑義，
    揆諸首揭說明，自難遽為不利於受處分人之認定。此外，本
    院依據全卷證據資料，復查無其他積極證據（如相片、錄影
    資料等）可資證明受處分人有上開違規行為，本諸罪疑惟輕
    之法則，自應為有利於受處分人之認定，原處分機關未予詳
    查，遽予裁罰，尚有未洽，受處分人聲明異議意旨，指摘原
    處分不當，為有理由，原處分撤銷應予撤銷，並由本院另為
    不罰之諭知。
五、據上論斷，應依道路交通管理處罰條例第八十七條第二項、
    道路交通案件處理辦法第二十條前段，裁定如主文。
中    華    民    國    98    年    2     月  5    日
                  臺灣臺中地方法院交通法庭
                                法  官  許金樹
中    華    民    國    98    年    2     月    5     日
上正本證明與原本無異。
如不服本裁定，應於送達後5日內，向本院提出抗告狀。
                                書記官  王崑煜
中    華    民    國    98    年    2     月    5     日


司法院資訊處製作；財團法人民間司法改革基金會備份。
